臺灣臺北地方法院民事判決
110年度再易字第33號
再審原告    林瑞富  
再審被告    亞歷山大股份有限公司

法定代理人  蕭崇仁  

再審被告    唐雅君  
            唐心如  
            李信儀  
            張秋英  

上列當事人間再審之訴事件，再審原告對於本院民國110年8月25
日108年度再易字第29號確定判決提起再審之訴，本院判決如下
：
    主  文
再審之訴駁回。
再審訴訟費用由再審原告負擔。
    事  實
一、按再審之訴，應於30日之不變期間內提起，前項期間，自判
    決確定時起算，判決於送達前確定者，自送達時起算，民事
    訴訟法第500條第1項定有明文。查本件再審原告前對本院民
    國108年5月29日宣判之106年度消簡上字第1號民事確定判決
    （下稱原確定判決）提起再審之訴，經本院於110年8月25日
    以108年度再易字第29號判決駁回確定（下稱原再審確定判
    決），於同年月31日送達再審原告（見本院108年度再易字
    第29號卷第267頁），再審原告旋於110年9月22日提起本件
    再審之訴（見本院卷第11頁收狀戳章），未逾前述之30日不
    變期間，核先敘明。
二、再審原告主張：㈠歷審訴訟程序法院未依伊聲請向臺北市政
    府商業處函詢再審被告亞歷山大股份有限公司（下稱亞歷山
    大公司）有何分店有健身房營業項目之營業登記，又未命再
    審被告提出健身房營業登記證，足見原確定判決就足以影響
    於判決之重要證物漏未審酌，屬民事訴訟法第497條之再審
    事由。又原確定判決承辦法官依民事訴訟法第37條「應停止
    訴訟程序」而「不停止」，遂行「不得審判」而「違法審判
    」之行為，且依同法第36條規定，「得抗告」之法官迴避事
    件，已「准許抗告」且已繳清抗告費用後，由書記官為不法
    之吃案處分，亦即將「得抗告」裁定，越權、無權、誣為「
    不得抗告」而吃案，原確定判決引用民事訴訟法第484條第1
    項規定作為拒不停止訴訟程序之依據，其適用法規顯有錯誤
    。又原確定判決誤將「個案判決」誣作「判例」，亦屬適用
    法規顯有錯誤，故有民事訴訟法第496條第1項第1款再審事
    由。另原確定判決理由欄載明「是唐雅君、唐心如於96年12
    月10日對外宣布亞歷山大公司停止營業後，上訴人已得就其
    所主張亞歷山大公司故意所致之損害，請求損害三倍之懲罰
    性賠償金」，卻又免除再審被告依消費者保護法（下稱消保
    法）第51條、公司法第23條第2項應負之連帶責任，自有判
    決主文與理由顯有矛盾之民事訴訟法第496條第1項第2款之
    再審事由。㈡再營利事業登記證制度實施至98年4月12日止，
    再審原告於96年4月1日付費加入，而亞歷山大公司於96年12
    月9日全面倒閉停止營業，應適用營利事業登記證制度，是
    凡無「健身房營業項目」許可證者，其健身院營業均不合法
    而有消費者保護法第51條之適用，且主管機關為「臺北市商
    業處」而非「教育部體育署」（下稱體育署），體育署無權
    審核更無權發給健身院營業許可證，原再審確定判決誤引不
    相干體育署108年4月15日臺教體署函，係「不得溯及既往」
    而「不得適用於本案」，又誤引經濟部商業司（下稱商業司
    ）108年3月29日經商一字第10802228160號函，亦無溯及既
    往效力，乃適用法規顯有錯誤之違法，爰依民事訴訟法第49
    7條及第496條第1項第1款、第2款規定提起再審之訴，並聲
    明廢棄原確定判決及原再審確定判決等語。
三、再審被告部分：本件未行言詞辯論，故無再審被告之聲明及
    陳述。
四、㈠按再審之訴，法院認無再審理由，判決駁回後，不得以同
    一事由，對於原確定判決或駁回再審之訴之確定判決，更行
    提起再審之訴，民事訴訟法第498條之1有明文規定，究其立
    法意旨乃再審之目的原在匡正確定終局判決之不當，以保障
    當事人之權益，然為避免當事人以同一事由對於原確定判決
    或駁回再審之訴之確定判決，一再提起再審之訴，致浪費司
    法資源，自應予限制（最高法院99年度台再字第10號裁判意
    旨可資參照）。查再審原告以前二、㈠所載主張本件有民事
    訴訟法第496條第1項第1款、第2款、同法第497條之再審事
    由，提起再審之訴。然前開事由於原再審確定判決中，均已
    詳載不可採之理由，而判決駁回再審原告之訴，並告確定在
    案，復經本院依職權調取上開卷宗核對屬實。則再審原告於
    本件再審之訴所指摘此部分內容，既與原再審確定判決中所
    指摘內容相同，揆諸前揭規定及說明，再審原告自不得再執
    同一事由對於原確定判決及原再審確定判決提起再審之訴，
    故再審原告此部分所提再審之訴，即非合法。㈡再按民事訴
    訟法第496條第1項第1款所謂適用法規顯有錯誤，係指確定
    判決所適用之法規，顯然不合於法律規定，或與司法院現尚
    有效及大法官會議之解釋，或本院尚有效之判例顯然違反，
    或消極的不適用法規，顯然影響判決者而言，不包括認定事
    實錯誤之情形在內。若在學說上諸說併存尚無法規判解可據
    者，不得指為用法錯誤（最高法院108年台再字第22號意旨
    參照）。查再審原告以前二、㈡主張再審原確定判決誤引體
    育署108年4月15日臺教體署設㈢字第1080011368號函、商業
    司108年3月29日經商一字第10802228160號函，適用法規顯
    有錯誤云云（見本院卷第17-19頁）。然查原再審確定判決
    第3頁第30行起至第4頁第31行止僅係照引原確定判決關於前
    揭體育署及商業司函文之判決內容，以說明原確定判決業已
    調查證據、斟酌卷內全部事證而為判決，無民事訴訟法第49
    7條「就足以影響於判決之重要證物漏未斟酌」再審事由等
    情，並未適用前揭體育署及商業司函釋法規，則再審原告據
    此指摘原再審確定判決適用法規顯有錯誤云云，為不可採。
    至再審原告其餘對原確定判決所認定事實之爭執（見本院卷
    第19-25頁），則概屬事實審法院認定事實之職權，並無適
    用法規顯有錯誤可言。故其此部分依據民事訴訟法第496條
    第1項第1款規定請求為再審，為無理由，應予駁回。
五、綜上所述，再審原告依民事訴訟法第496條第1項第1款、第2
    款、第497條規定，提起本件再審之訴，乃一部不合法，一
    部顯無理由，爰依同法第502條第2項規定，不經言詞辯論，
    逕以判決駁回之。
六、據上論結，本件再審之訴一部不合法，一部顯無理由，依民
    事訴訟法第502條第2項、第78條，判決如主文。
中　　華　　民　　國　　111 　年　　3 　　月　　7 　　日
                  民事第五庭    審判長法　官　匡  偉
　　　　　　　　                      法  官  張詠惠
　　　　　　　　　　　　　　　　　　  法　官　楊承翰
以上正本係照原本作成。
本判決不得上訴。
中　　華　　民　　國　　111 　年　　3 　　月　　7 　　日
                                      書記官  蕭欣怡